【裁判字號】    97,易,573
【裁判日期】    970530
【裁判案由】    詐欺
【裁判全文】
臺灣彰化地方法院刑事判決               97年度易字第573號
公  訴  人  臺灣彰化地方法院檢察署檢察官
被      告  甲○○
                    號
上列被告因犯詐欺案件，經檢察官提起公訴（97年度偵字第1606
號），本院以簡式審判程序判決如下：
    主  文
甲○○幫助共同意圖為自己不法之所有，以詐術使人將本人之物
交付，處有期徒刑肆月，如易科罰金，以新臺幣壹仟元折算壹日
；減為有期徒刑貳月，如易科罰金，以新臺幣壹仟元折算壹日。
    事實及理由
一、犯罪事實：
  (一)甲○○能預見若將自己金融帳戶存摺、提款卡連同密碼交付
    予不詳身分之成年人使用，足供他人作為詐騙財物匯款之工
    具，竟仍基於幫助他人詐欺取財之不確定故意，容任他人使
    用其帳戶，以遂行詐騙他人財物之犯行，於民國（下同）95
    年12月上旬（4日以前）之某日，將其所申辦之臺灣郵政股
    份有限公司南投中山街郵局帳戶（局號0000000、帳號00000
    00）之存摺、印章、提款卡及密碼交付並告知真實姓名年籍
    不詳之成年友人，容任他人作為詐欺取財之工具。嗣甲○○
    上開郵局帳戶資料輾轉流入張溢安（業經本院以96易字第
    1688號判決處有期徒刑3年）所屬詐騙集團手中，該不詳姓
    名年籍之成年人取得前開存摺、提款卡及密碼後，即與其所
    屬之犯罪集團成員，共同基於意圖為自己不法所有之犯意聯
    絡，於95年12月4日，由該不詳姓名年籍成年男子或其所屬
    犯罪集團成員，打電話予乙○○，向其訛稱：其為香港賽馬
    協會公司請其投資云云；乙○○因而陷於錯誤，於95年12
    月4日至彰化縣彰化市玉山商業銀行彰化分行（下簡稱玉山
    銀行）匯款新台幣（下同）90萬元至甲○○前揭南投郵局帳
    戶，旋即於當日分成60萬、21萬、6萬、3萬等多筆提領完畢
    。
  (二)嗣經乙○○發覺有異，報警處理，因而查悉上情。
二、認定事實之證據及理由：
  (一)本案全部卷證所涵括之供述證據及非供述證據，經公訴人及
    被告甲○○均同意全部證據之證據能力，是後述所引用證據
    之證據能力均無疑義，合先敘明。
  (二)被告於警詢、偵查、本院審理中，均上述事實均坦白承認。
  (三)被害人乙○○之指述、彰化縣警察局受理刑事案件報案三聯
    單、彰化縣警察局刑事、警察隊受理各類案件紀錄（通報）
    表、玉山銀行匯款回條等，可證明其遭受詐騙而匯款至被告
    上述帳戶之事實。
  (四)臺灣郵政股份有限公司南投中山街郵局開戶資料、交易明細
    查詢資料，顯示：
┌───────────────────────────┐
│86.9.17開戶                                           │
│95.7.25僅剩下59元，至95.12.3均屬靜止狀態，無任何進出紀│
│錄。                                                  │
│95.12.04無摺存款1000元。                              │
│95.12.4乙○○匯入90萬元，隨即遭人分為60萬、21萬、6 萬 │
│       、3萬（另1000元非乙○○匯入）領款一空。        │
│95.12.7辦理掛失。                                     │
└───────────────────────────┘
    被告於審理中自白：「我於95年7月25日領完1000元之後我
    就沒有再使用，當時帳戶裡面剩下59元，之後我就交給我的
    朋友弟弟使用。12月4日的1000元及90萬元我不知道怎麼來
    的。12月7日帳戶掛失是我去掛失的，掛失的原因是有人叫
    我去掛失的。」等語，所以被告是在95年12月4日之前幾日
    將帳戶提供他人，他人取得後即於95年12月4日無摺存款測
    試該帳戶，確認可用後，即由詐騙集團進行詐欺乙○○之事
    實，屬於詐欺集團蒐購帳戶之典型犯罪手法。
  (五)又存摺及晶片金融卡，均為關係個人理財之重要工具，一般
    人皆會妥善保管。而且當今金融業競爭激烈，金融機構普遍
    廣招客戶，一般人至郵局或銀行開設帳戶並非難事，如非供
    犯罪之非法使用，衡情自無置自己名義帳戶不用，而取得他
    人帳戶使用之必要。且金融存款帳戶事關存戶個人財產權益
    之保障，其與存戶印鑑章結合，具高度專有性，除非本人或
    與本人親密關係者，難認有何理由可自由流通使用該存摺，
    一般人皆有妥為保管防阻他人任意使用之認識，縱因特殊情
    況偶有交付他人使用之需，亦必然深入瞭解用途後再行提供
    以使用，方符常情。而該等專有物品如落入不明人士手中，
    極易被利用為與財產有關之犯罪工具，此又係具備一般生活
    智識者皆能體察之常識，被告年25歲，在社會工作多年，足
    認其心智成熟，亦具一般智識程度及社會經驗，對於上開各
    情，自有認識，竟仍將自己前開帳戶之存簿、提款卡（含密
    碼）提供予他人使用。且該成年人及詐騙集團果然作為詐騙
    出入使用，足見被告主觀上顯具有縱使供作為詐欺取財之用
    ，亦不違背其本意之不確定故意至明。
  (六)綜上所述，本案事證已臻明確，被告犯行應堪認定，應予依
   法論科。
三、論罪科刑之理由：
  (一)按刑法上之幫助犯，係指以幫助之意思，對於正犯資以助力
    ，而未參與實施犯罪之行為者而言（最高法院49年臺上字第
    77號判例參照）。查被告提供郵局帳戶之提款卡、存摺他人
    供詐欺取財使用，並未參與詐欺取財之行為，然其顯係以幫
    助之意思，參與構成要件以外之行為，為幫助犯。故被告仍
    應論以刑法第30條第1項、第339條第1項、第28條之「幫助
    共同詐欺取財罪」。
  (二)又被告僅為幫助犯，應按正犯之刑度，依刑法第30條第2項
    減輕其刑。
  (三)量刑審酌：被告未妥保管帳戶資料，擅自提供供他人非法使
    用，助長社會犯罪風氣，導致增加追查困難。惟念及被告本
    身並未實際參與本件詐欺取財犯行，責難性較小。犯後雖未
    賠償被害人，但已坦承犯行，態度尚可等一切情狀，量處如
    主文所示之刑。
  (四)按中華民國96年罪犯減刑條例已於96年7月16日施行，又本
    件犯罪係在96年4月24日以前，且並無排除於中華民國96年
    罪犯減刑條例第3條所示之不適用情形，故應依該條例第7條
    ，就原本宣告刑諭知其減得之刑，並依同條例第9條規定，
    就減得之刑，諭知易科罰金之折算標準如主文。
  (五)被告出售之郵局存摺、提款卡、印章等，該等物品雖原為被
    告所有，然已給予不詳成年人使用，已非被告所有，不另為
    沒收之諭知，附此敘明。
四、適用法條：
  (一)刑事訴訟法第273條之1第1項、第310條之2、第454條第1項
    。
  (二)刑法第339條第1項、第30條第1項、第2項、第28條、第41
    條第1項前段。
  (三)刑法施行法第1條之1第1項、第2項前段。
  (四)中華民國96年罪犯減刑條例第2條第1項第3款、第7條、第9
    條。
本案經檢察官吳芙如到庭執行職務。
中    華    民    國    97    年    5    月    30   日
                  刑事第八庭    法      官  葉明松
以上正本證明與原本無異。
如不服本判決應於收受本判決後十日內向本院提出上訴書狀，其
未敘述上訴理由者，並得於提起上訴後十日內向本院補提理由書
狀（均須按他造當事人之人數附繕本）「切勿逕送上級法院」。
告訴人或被害人對於判決如有不服具備理由請求檢察官上訴者，
其上訴期間之計算係以檢察官收受判決正本之日期為準。
中    華    民    國    97    年    5    月    30   日
                                書  記  官  施秀青
【附錄本案論罪法條】
中華民國刑法第30條
（幫助犯及其處罰）
幫助他人實行犯罪行為者，為幫助犯。雖他人不知幫助之情者，
亦同。
幫助犯之處罰，得按正犯之刑減輕之。
中華民國刑法第339條
（普通詐欺罪）
意圖為自己或第三人不法之所有，以詐術使人將本人或第三人之
物交付者，處 5 年以下有期徒刑、拘役或科或併科 1 千元以下
罰金。
以前項方法得財產上不法之利益或使第三人得之者，亦同。
前二項之未遂犯罰之。


司法院資訊處製作；財團法人民間司法改革基金會備份。
